臺灣臺南地方法院刑事判決　　　　　　　　　　　　九十一年度易字第一一五號
　　公　訴　人　臺灣台南地方法院檢察署檢察官
　　被　　　告　乙○○
　　選任辯護人　莊美貴律師
　　　　　　　　嘉益律師
右列被告因重利案件，經檢察官聲請簡易判決處刑（聲請案號：九十一年度偵字第四
二五六號)，經本院新市簡易庭認不宜以簡易判決處刑，改以通常程序審理，本院判
決如左：
    主  文
乙○○乘他人急迫，貸以金錢，而取得與原本顯不相當之重利為常業，處有期徒刑伍
月，如易科罰金，以參佰元折算壹日。
扣案放款名片壹盒、放款還款日期卡壹盒、摩托羅拉手機壹支（含電話卡00000
00000號）、電話卡參張（電話號碼分別為：0000000000號、000
0000000號、0000000000號）、放款筆記紙條壹張、放款筆記簿（
帳簿）壹本、信封貳個、丙○○之身分證影本壹張、施興隆之身分證影本壹張，均沒
收。
    事  實
一、乙○○於民國九十一年二月中旬起，經營俗稱「地下錢莊」之業務。並自同年四
    月十日起，至四月十八日止，在中華日報廣告欄刊登：「借一００００還一二０
    ００，五天還二０００，六期還清，0000000000」之內容，供社會上
    處於急迫、輕率或無經驗不特定之人，得以行動電話0000000000號與
    之聯絡，而貸以款項。其利息之計算，係每借新台幣（下同）一萬元，每十天為
    一期，每月為三期，每期收取利息二千元，即借六萬元，先預扣每期十天利息一
    萬二千元，僅交付四萬八千元予借款人；抑或每借二萬元，每月利息六千元，即
    借二萬元，先預收利息二千元，僅交付一萬八千元。借款人須交付身分證影本及
    所簽立之款項借用證、借款本票作為擔保，以此方法取得與原本顯不相當之重利
    ，並以之為常業。嗣有丙○○因事急須用錢，乃於九十一年二月二十八日，以上
    開0000000000號行動電話，聯絡乙○○洽談借款事宜，並相約到丙○
    ○位於臺南市○區○○街五九七巷十弄三十二號住處，由丙○○向乙○○借得六
    萬元本金，利息每十天一萬二千元，實際僅取得四萬八千元，所餘一萬二千元由
    乙○○預扣每十天一期之利息，丙○○則提供其身分證影本置於乙○○處，又乙
    ○○為擔心丙○○不還錢，復要求丙○○簽發金額均為十二萬元之款項借用證及
    本票各一紙為擔保，交付乙○○保管。另有施興隆亦因事急需用錢，乃於九十一
    年三月二十日，亦以上開方式聯絡乙○○，向乙○○借得二萬元本金，利息每月
    六千元，實際僅取得一萬八千元，餘款二千元為利息一部分，並提供施興隆之身
    分證影本及所為擔心施興隆不還款，而要求施興隆簽立金額為四萬元之款項借用
    證及本票作為擔保。前後貸款給丙○○六萬元、施興隆二萬元，而取得與原本顯
    不相當之利息共一萬四千元（其中丙○○之利息己先取得一萬二千元；施興隆之
    利息已先取得二千元）。嗣於九十一年四月十八日下午三時五分許，在臺南市○
    區○○路三段民德路口「鼎漢加油站」前，乙○○正向丙○○收取利息之際，為
    警當場查獲，並扣得：放款名片一盒放款還款日期卡一盒（其中包括記載丙
    ○○還款日期3/9、3/19、3/29、4/8、4/18、4/28之卡片一張，餘為空白之還款
    日期卡）摩托羅拉手機一支（含電話卡0000000000號、台南市警局
    製作之扣案標籤誤載為0000000000號）電話卡三張（電話號碼分別
    為：0000000000、0000000000、0000000000號
    ）放款筆記紙條（正反面均有放款記載）一張放款筆記簿（帳簿）一本信
    封二個（內有丙○○之身分證影本、款項借用證、本票「發票人：丙○○、票號
    ：一八七○四○號、金額：十二萬元、發票日：九十一年二月二十八日、到期日
    ：僅記載九十一年，其餘未記載」各一紙）；施興隆之身分證影本、款項借用證
    、本票「發票人：施興隆、票號：一二四○八六號、發票日：九十一年三月二十
    日、金額：四萬元、到期日：未記載」各一紙）等物。
二、案經臺南市警察局移送臺灣台南地方法院檢察署檢察官聲請簡易判決處刑，經本
    院新市簡易庭移送本院刑事庭，改以通常程序審理。
    理  由
一、訊據被告乙○○對於前揭犯行於警訊、檢察官偵查、本院審理中均坦承不諱，核
    與證人丙○○及施興隆之父甲○○於警訊中之供述相符，三者間並無矛盾，此外
    復有扣案之放款名片一盒放款還款日期卡一盒摩托羅拉手機一支（含電話
    卡0000000000號）電話卡三張放款筆記紙條一張放款筆記簿（
    帳簿）一本信封二個（內有丙○○之身分證影本、款項借用證、本票；施興隆
    之身分證影本、款項借用證、本票）等物，可資為證。再者，就本案利息之計算
    係以十天為一期，每萬元利息一千元或二千元，月息竟高達百分之三十或六十之
    利率，依社會生活借貸常情而言，當屬取得與原本顯不相當之重利。再丙○○、
    施興隆二人，若非因急迫、輕率或無經驗，否則焉有願以如此高利向被告借款之
    理。本件被告重利犯行當可認定。
二、另被告於本院審理中坦承自九十一年初起即沒有工作，二月初起從事前揭俗稱「
    地下錢莊」之業務，四月十八日為警查獲，七月十三日起始至「崑峰塑膠工業有
    限公司」工作等情。足認被告從事「地下錢莊」業務時，並無其它足資謀生之工
    作，另參酌被告自九十一年四月十日起至四月十八日止，在中華日報廣告欄刊登
    廣告，以供不特定之人借款，足認被告確有以之為常業之犯意。
三、核被告所為係犯刑法第三百四十五條之常業重利罪。公訴意旨認依刑法第三百四
    十四條之重利罪處斷，尚有未洽，惟起訴事實相同，爰依法變更起訴法條，併予
    敘明。爰審酌被告前無犯罪前科，貸放金額非多，獲利非鉅，犯罪後坦承犯行之
    態度等一切情狀，量處如主文所示之刑，並定易科罰金之標準，以資懲戒。另扣
    案之放款名片一盒放款還款日期卡一盒摩托羅拉手機一支（含電話卡00
    00000000號）電話卡三張放款筆記紙條一張放款筆記簿（帳簿）
    一本信封二個（內附之丙○○之身分證影本；施興隆之身分證影本）等物，分
    別為供被告預備、所用及所得之物，爰依刑法第三十八條第一項第二款、第三款
    之規定宣告沒收。另扣案款項借用證及本票二張係丙○○及施興隆向被告借款時
    交付被告持有者，其本票面額中本金未逾實際借款金額及利息未逾最高利法定率
    部分，非被告因犯罪所得之物，為免宣告沒收有違比例原則及執行之困難，爰不
    為沒收之諭知。又為警扣得之彰化銀行支票送款簿（起訴書誤載為支票）一本、
    現金二萬九千元、銀行轉帳資料卡二張，並無證據顯示與被告犯罪有關，亦不另
    為沒收之宣告。
據上論斷，應依刑事訴訟法四百五十二條、第二百九十九條第一項前段、第三百條，
刑法第三百四十五條，第四十一條第一項前段、第三十八條第一項第二款、第三款，
罰金罰鍰提高標準條例第一條前段、第二條，判決如主文。
中      華      民      國    九十一    年     九     月     二十三     日
                                  臺灣臺南地方法院刑事第五庭
                                          法  官  蔡直青
右正本證明與原本無異。
如不服本判決，應於判決送達後十日內向本院提出上訴狀( 應附繕本 )。
                                          書記官  沈建杉
中      華      民      國    九十一    年     九     月     二十四     日
附錄法條：
中華民國刑法第三百四十五條
 (常業重利罪)
以犯前條之罪為常業者，處五年以下有期徒刑，得併科三千元以下罰金。
